【裁判字號】    89,訴,2976
【裁判日期】    900312
【裁判案由】    妨害婚姻
【裁判全文】
臺灣臺中地方法院刑事判決                        八十九年度訴字第二九七六號
    公  訴  人  台灣台中地方法院檢察署檢察官
    被      告  乙○○
右列被告因妨害婚姻案件，經檢察官提起公訴（八十九年度調偵緝字第三號），本院
判決如左：
    主  文
乙○○有配偶而重為婚姻，處有期徒刑壹年。緩刑參年。
    事  實
一、乙○○於民國七十一年二月八日與戊○○，在台中市東豐國中旁，舉行公開之結
    婚儀式，宴請親友三十餘桌，締結合法婚姻，為有配偶之人。未料，乙○○明知
    與戊○○之婚姻關係仍繼續中，竟基於重婚之故意，於該婚姻關係存續中之八十
    七年十二月二十五日，在大陸湖南省與大陸地區人民彭細雲舉行公開之儀式及二
    人以上證人之結婚典禮並登記為夫妻關係，而為重婚，並於八十八年六月二十四
    日持大陸地區之結婚證書，回台向戶政機關為結婚之登記。
二、案經戊○○訴請臺灣臺中地方法院檢察署檢察官偵查起訴。
    理  由
一、訊據被告乙○○坦承於右揭時地與彭細雲結婚，惟矢口否認有何重婚犯行，辯稱
    ：伊僅和告訴人戊○○同居，並未舉行結婚儀式，七十一年二月八日是伊胞弟甲○○結婚，伊當日僅邀告訴人前來作客云云。經查右揭事實業據告訴人指訴甚詳
    ，核與證人即七十一年二月八日親見親聞被告與告訴人婚禮之洪惠珠於偵訊時證
    述：告訴人邀我前往參加其結婚喜宴，請吃晚餐，在男方家裡，當時是工廠，我
    印象中當天被告與他弟弟同時結婚請客等語相符，此外復有結婚證書、告訴人身
    著禮服之照片及戶籍謄本附卷可稽，又該照片顯示告訴人身著之禮服及彩畫之姪
    妝扮相當隆重，以七十一年樸實之社會風氣，顯非一般受邀參加婚宴之禮服。另
    證人即與被告同日結婚之甲○○於本院審理時對於本院訊問被告是否與其同日結
    婚，證人甲○○均稱：當日我很忙，被告有無結婚我不清楚云云回應。查甲○○
    是婚宴主角，對於有無與被告同日結婚乙事當知之甚詳，惟甲○○卻以不知道被
    告有無結婚回應，其證詞顯然避重就輕。另證人即甲○○第二任配偶丙○○證述
    ：我婆婆要我叫告訴人大嫂等語，益證被告與告訴人有結婚之事實。至於證人即
    被告母親丁○○雖到庭陳述：被告與告訴人並未結婚云云，然丁○○對於本院訊
    問有無其他意見時表示：告訴人未入戶口，所以被告未娶告訴人等語。查丁○○
    係被告母親，其證詞難免迴護被告，況丁○○介意告訴人未將戶籍遷入被告住處
    乙事，可見丁○○之證詞有偏頗之虞，無法採信。綜上所陳，被告所辯，係卸責
    之詞，不足採信，其犯行堪以認定。
二、核被告所為，係犯刑法第二百三十七條前段之重婚罪。爰審酌被告無視一夫一妻
    之婚姻制度，與告訴人已結婚仍與大陸女子締結婚姻，破壞家庭制度，危害社會
    秩予及善良風俗甚鉅，犯後仍否犯行不知悔悟，惟業與告訴人達成調解，有調解
    書附卷可憑及被告與告訴人間之感情已有裂痕等一切情狀，量處如主文所示之刑
    。末查被告未曾受有期徒刑以上刑之宣告，有臺灣高等法院被告全國前案紀錄表
    及臺灣台中地方法院檢察署刑案資料查註紀錄表附卷可稽，其既業與告訴人調解
    ，本院綜觀上情，認其經此科刑教訓，應知所警惕，信無再犯之虞，認所宣告之
    刑以暫不執行為適當，併宣告緩刑三年，以啟自新。
據上論斷，應依刑事訴訟法第二百九十九條第一項前段，刑法第二百三十七條前段、
第七十四條第一款，判決如主文。
中      華      民      國      九十      年      三    月      十二    日
                                        法  官  林郁婷
右正本證明與原本無異。
如不服本判決，應於送達後十日內向本院提出上訴狀 （須附繕本） ，上訴於台灣高
等法院台中分院。
                                        書記官
中      華      民      國      九十      年      三    月      十二    日
附錄論罪科刑法條
中華民國刑法第二百三十七條
有配偶而重為婚姻或同時與二人以上結婚者，處五年以下有期徒刑。相婚者亦同。


司法院資訊處製作；財團法人民間司法改革基金會備份。
